臺灣高等法院臺南分院民事裁定　96年度破抗字第31號
抗　告　人　乙○○
上列抗告人因宣告破產事件，對於中華民國96年7月27日臺灣臺
南地方法院裁定（96年度破字第57號），提起抗告，本院裁定如
下：
    主  文
抗告駁回。
抗告程序費用由抗告人負擔。
    理  由
一、本件聲請及抗告意旨略以：抗告人因與丈夫分居，獨自扶養
    二子未就業，僅有家庭代工收入每月新台幣5,000元至7,000
    元，遂以以卡償卡，終致積欠債務金額總計1,900,990元，
    已達無法清償其債務之程度，為此依破產法第1條、第57條
    及第58條之規定，聲請准予宣告破產。抗告人已向原審提出
    債權人清冊及財產狀況說明書為憑，原審竟認抗告人並無資
    產，無法支付破產財團之費用，無破產實益而駁回抗告人之
    破產聲請。然抗告人有現金26萬元，有郵局匯票影本在卷可
    稽，應足以構成破產財團而支付破產程序費用，且抗告人所
    負擔之債務顯已超過現有資產，實已不足清償債務，並已停
    止支付，顯已符合破產宣告之要件。原裁定疏未為任何調查
    ，駁回抗告人之聲請，實非適法。爰提起本件抗告，請廢棄
    原裁定，並裁定宣告抗告人破產。
二、按破產，對債務人不能清償債務者，宣告之，破產法第57條
    定有明文，故宣告破產須以債務人不能清償所負債務為要件
    。另財團費用及財團債務，應先於破產債權，隨時由破產財
    團清償之；破產宣告後，如破產財團之財產不敷清償財團費
    用及財團債務時，法院因破產管理人之聲請，應以裁定宣告
    破產終止，破產法第97條、第148條分別定有明文。是依上
    開法條意旨以觀，如債務人已無財產，或其財產已不足支付
    財團費用，或破產財團雖勉強可組成，然其破產財團之財產
    尚不敷清償破產財團之費用及財團之債務，縱令宣告債務人
    破產，因其他破產債權人已無法藉由破產程序而受到任何清
    償之機會，而無從依破產程序清理其債務時，即無宣告破產
    之實益（司法院25年院字第1505號解釋、最高法院86年度台
    抗字第479號裁定參照）。
三、經查：
(一)、依抗告人提出之財產狀況說明暨債權人、債務人名冊，抗告
    人共積欠：
    1.國泰世華商業銀行館前分行債務219,000元。
    2.台新國際商業銀行台北分行債務16萬元。
    3.安泰商業銀行股份有限公司中崙分行債務266,000元。
    4.國泰世華商業銀行JCB、VISA信用卡債務125,983元。
    5.兆豐國際商業銀行信用卡債務82,262元。
    6.美商花旗銀行股份有限公司VISA信用卡債務86,522元。
    7.美商花旗銀行股份有限公司MASTER信用卡債務88,366元。
    8.荷商荷蘭銀行股份有限公司信用卡債務129,046元。
    9.台灣新光商業銀行股份有限公司信用卡債務66,957元。
    10.永豐信用卡股份有限公司信用卡債務196,854元。
    11.甲○○借款債務48萬元。
    債務總額已達1,900,990元（見原審卷第12-23頁）。
(二)、又抗告人名下並無任何財產等情，經抗告人自陳：其目前無
    固定工作，每月家庭代工工資為5,000元至7,000元，名下亦
    無任何財產等語明確，並有財政部臺灣省南區國稅局抗告人
    之94年度綜合所得稅各類所得資料清單及財產歸屬資料清單
    在卷可參（見原審卷第9、10頁），則抗告人並無任何資產
    等情，堪可認定。雖抗告人主張其有現款26萬元，固於本院
    提出郵局匯票影本二紙為憑，然亦自陳其向其妹借貸等語明
    確（見本院96年9月26日筆錄），顯見抗告人在無任何資產
    之情形，為達聲請破產之目的故借26萬元，以達形式上足以
    構成破產財團之目的，然該30萬元亦係抗告人之負債，抗告
    人名下既無任何資產，揆諸前開說明，則破產財團自無從成
    立，顯無對抗告人宣告破產之實益及進行破產程序之必要，
    原裁定駁回抗告人之聲請，核無不合，抗告意旨指摘原裁定
    不當，求予廢棄，為無理由。
四、據上論結，本件抗告為無理由，依破產法第5條、民事訴訟
    法第495條之1第1項、第449條第2項、第95條、第78條，裁
    定如主文。
中　　華　　民　　國　　96　　年　　9 　　月　　29　　日
                  民事第二庭    審判長法　官  丁振昌
　　　　　　　　　　　      　　　　　法　官  吳上康
　　　　　　　　　　　      　　　　　法　官  李素靖
上為正本係照原本作成。
如不服本裁定，僅得於收受本裁定正本送達後10日內以適用法規
顯有錯誤為理由，向本院提出再抗告狀（須附繕本）依法應繳納
抗告費新台幣1千元，並委任律師為訴訟代理人，經本院許可後
始可再抗告於最高法院。
中　　華　　民　　國　　96　　年　　10　　月　　1　　日
                                      書記官  林鈴香
【附記】
民事訴訟法第466條之1：
(1)對於第二審判決上訴，上訴人應委任律師為訴訟代理人。但上
  訴人或其法定代理人具有律師資格者，不在此限。
(2)上訴人之配偶、三親等內之血親、二親等內之姻親，或上訴人
  為法人、中央或地方機關時，其所屬專任人員具有律師資格並
  經法院認為適當者，亦得為第三審訴訟代理人。
民事訴訟法第466條之2：
上訴人無資力委任訴訟代理人者，得依訴訟救助之規定，聲請第
三審法院為之選任律師為其訴訟代理人。
